臺灣臺南地方法院刑事判決　　　　　　　100年度易字第363號
聲　請　人　臺灣臺南地方法院檢察署檢察官
被　　　告　杜宗奕
上列被告因詐欺案件，經檢察官聲請以簡易判決處刑（99年度偵
字第17828號），本院認為不宜以簡易判決處刑（原簡易判決處
刑案號：100年度簡字第583號），改依通常程序審理，並判決如
下：
    主  文
杜宗奕幫助犯詐欺取財罪，處有期徒刑參月，如易科罰金，以新
臺幣壹仟元折算壹日。
    事  實
一、杜宗奕預見提供自己金融帳戶之提款卡、密碼予他人使用，
    有遭人利用作為詐騙工具之可能，仍基於幫助詐欺之不確定
    故意，於不詳時間、地點，將所有新市郵局帳號0000000000
    0000號帳戶之提款卡含密碼，交予姓名年籍不詳之人使用。
    嗣某詐欺集團成員輾轉取得上開帳戶資料後，即意圖為自己
    不法之所有，於民國99年9月9日上午11時許，假冒檢警人員
    ，致電楊梓萱，佯稱楊女涉嫌詐欺案件，須將名下帳戶內之
    財產提交監管云云，致楊梓萱陷於錯誤，於當日下午1時48
    分許，依指示匯款11萬元至上開杜宗弈之帳戶。嗣楊梓萱察
    覺有異，報警處理，始查獲上情。
二、案經臺南縣警察局（現改制為臺南市政府警察局）永康分局
    報請臺灣臺南地方法院檢察署檢察官偵查後聲請簡易判決處
    刑。
    理  由
一、本判決下列引用之證據資料，有關傳聞證據部分，業經檢察
    官及被告同意作為本案證據使用，本院審酌該等證據作成時
    之情況，無何取證之瑕疵或其他不當情事，依刑事訴訟法第
    159條之5第1項之規定，具有證據能力，合先敘明。
二、訊據被告矢口否認犯行，辯稱：伊係因擔心忘記提款密碼，
    故將密碼寫在紙條上，與提款卡一起放在皮夾裡隨身攜帶，
    於99年10月4日才發現遺失，伊並未將提款卡、密碼交予他
    人使用云云。經查：
（一）被害人楊梓萱於99年9月9日上午11時許，接獲詐騙集團成
      員來電而受騙，而於同日下午1時48分許，依指示匯款11
      萬元至上開被告郵政帳戶之事實，業據證人楊梓萱於警詢
      時就受騙匯款經過證述甚詳，並有楊梓萱提出之匯款執據
      1紙及上開被告帳戶之開戶資料、歷史交易清單各1份附卷
      可稽，被告所有上開郵政帳戶，確已遭詐騙集團利用為詐
      欺取財之工具，足堪認定。
（二）被告雖辯稱遺失提款卡，惟關於提款卡如何存放，被告於
      偵查中供稱係將提款卡連同卡套放置於隨身攜帶之皮夾內
      ，於本院調查時供稱皮夾並未遺失，僅遺失置於皮夾前排
      之提款卡及會員卡等語，然在皮夾隨身攜帶之情形下，皮
      夾並未遺失，卻單獨遺失皮夾內之提款卡、會員卡，實有
      違一般常情。又被告於偵查中提出皮夾供檢查事務官模擬
      提款卡放置情形，而提款卡連同卡套放置結果，其存在性
      非常明顯，有照片1紙在卷（核交字偵卷第22頁），況被
      告供稱皮夾前排之卡片均遺失，果係如此，應能立即察覺
      遺失，但被告關於遺失之時間、地點，均一無所知，供稱
      係99年10月4日要用時才發現遺失云云，亦不合理。再者
      ，將密碼與提款卡一同放置，將大為增加遭人盜用之風險
      ，此乃一般社會生活常識，而關於本件提款卡之密碼，被
      告業於偵訊時明確供稱係「0000000」，其諧音為「我愛
      你一生一世」，顯見容易記憶，則將熟記之密碼書寫於紙
      條上與提款卡一同放置，豈非多此一舉？
（三）此外，遺失帳戶資料者隨時有掛失止付之可能，是就詐欺
      集團之角度而言，應係確信所使用之帳戶短期內無掛失止
      付而無法提領之風險，始使用該帳戶作為掩飾犯行及提領
      犯罪所得之工具，使用他人遺失之提款卡作為詐騙工具，
      其可能性極微。又依卷附系爭郵政帳戶之歷史交易清單顯
      示，最後一筆紀錄係99年6月21日利息金額1元，迄至99年
      9月9日被害人楊梓萱受騙匯款之前，該帳戶並無任何提領
      記錄，足見該帳戶提款卡脫離被告持有後，詐欺集團成員
      未加測試得否提領，隨即用於詐欺犯罪，衡情，若係撿拾
      而來之提款卡，焉有如此高度確信該帳戶未經掛失且提款
      卡功能正常？
（四）綜上，被告抗辯單純遺失提款卡，容有諸多可疑之處，難
      以採信。檢察官以被告所辯違反常情，及不法份子使用撿
      拾而來之提款卡遂行犯罪之可能性極微，認定被告提供提
      款卡、密碼予他人使用，尚屬合理可信。本件事證明確，
      被告犯行，堪以認定，應依法論科。
三、核被告所為，係犯刑法第30條第1項、第339條第1項之幫助
    詐欺取財罪。被告並未實際參與詐欺犯行，所犯情節較正犯
    輕微，應依刑法第30條第2項規定，減輕其刑。本院審酌被
    告提供帳戶之提款卡予不法份子使用，助長犯罪，除使被害
    人受有損害，並造成國家查緝犯罪之困難，嚴重破壞社會治
    安，所為實不足取，且犯後否認犯行，難認態度良好，惟無
    何犯罪前科，素行尚佳，有其前案紀錄表在卷可稽等一切情
    狀，認公訴人求處有期徒刑5月，稍嫌過重，爰量處如主文
    所示之刑，並諭知易科罰金之折算標準，以示懲儆。
據上論斷，應依刑事訴訟法第299條第1項前段，第30條第1項、
第2項、第339條第1項、第41條第1項前段，刑法施行法第1條之1
，判決如主文。
本案經檢察官陳尹捷到庭執行職務。
中    華    民    國   100    年    6     月    9     日
                  刑事第九庭    審判長法  官  林彥君
                                      法  官  莊玉熙
                                      法  官  周宛瑩
以上正本證明與原本無異。
如不服本判決應於收受本判後10日內向本院提出上訴書狀，並應
敘述具體理由。其未敘述上訴理由者，應於上訴期間屆滿後20日
內向本院補提理由書狀（均須按他造當事人之人數附繕本）「切
勿逕送上級法院」。
                                書記官  黃傳鈞
中    華    民    國   100    年    6     月    10    日
附錄論罪法條：
中華民國刑法第339條
（普通詐欺罪）
意圖為自己或第三人不法之所有，以詐術使人將本人或第三人之
物交付者，處5年以下有期徒刑、拘役或科或併科1千元以下罰金
。
以前項方法得財產上不法之利益或使第三人得之者，亦同。
前二項之未遂犯罰之。
附記事項：告訴人或被害人對於判決如有不服，請具備理由逕向
檢察官聲請檢察官提起上訴，其上訴期間之計算，係以檢察官收
受判決正本日期為準。